【裁判字號】    99,司家聲,146
【裁判日期】    990820
【裁判案由】    准予終結遺產管理人職務
【裁判全文】
臺灣臺南地方法院民事裁定           99年度司家聲字第146號
聲  明  人  財政部國有財產局臺灣南區辦事處臺南分處
法定代理人  甲○○
上列聲明人向本院陳報准予終結被繼承人乙○○○之遺產管理人
職務事件，本院裁定如下：
    主  文
聲明駁回。
    理  由
一、按遺產管理人之職務依民法第1179條第1項明文規定為：一
    編製遺產清冊。二為保存遺產必要之處置。三聲請法院依公
    示催告程序，限定一年以上之期間，公告被繼承人之債權人
    及受遺贈人，命其於該期間內報明債權，及為願受遺贈與否
    之聲明，被繼承人之債權人及受遺贈人為管理人所已知者，
    應分別通知之。四清償債權或交付遺贈物。五有繼承人承認
    繼承或遺產歸屬國庫時，為遺產之移交。
二、本件聲明意旨略以：聲明人經本院以96年度財管字第39號、
    96年度家抗字第74號民事裁定選任為被繼承人乙○○○之遺
    產管理人，於管理期間，因被繼承人乙○○○所遺留之不動
    產經債權人向本院執行處聲請強制執行，於清償執行費用及
    聲明人之遺產管理報酬後，剩餘款項由債權人分配，但受不
    足額之清償，以被繼承人乙○○○之全部遺產不足清償債務
    ，顯無遺產可管理，爰陳報准予終結遺產管理人職務等語。
三、經查，本件聲明人主張其經本院以96年度財管字第39號、96
    年度家抗字第74號裁定選任為被繼承人乙○○○之遺產管理
    人等情，業經本院依職權調取上開卷宗核閱無誤，堪予認定
    。惟依前開說明，遺產管理人之法定職務包括向法院聲請依
    公示催告程序，公告命被繼承人之債權人、受遺贈人於一定
    期間內報明債權及為願受遺贈與否之聲明；本件聲明人迄今
    尚未對被繼承人乙○○○之債權人、受遺贈人為公示催告之
    程序，有本院民事紀錄科查詢表、聲明人民國99年8月10日
    呈報狀各1件可稽。又查被繼承人之遺產依民法第1148條規
    定，除積極財產外，亦應包括消極財產在內，聲明人於上開
    呈報狀中稱被繼承人乙○○○已無遺產，無行公示催告程序
    之實益云云，惟查，聲請人謂被繼承人乙○○○已無遺產，
    係指無積極遺產之情形，然被繼承人是否有消極財產存在，
    即債務未清理完畢之情形尚屬未知，故依法仍有為公示催告
    之必要。本院認聲明人擔任被繼承人乙○○○之遺產管理人
    ，尚未依民法第1179條之規定進行公示催告程序，難謂已將
    遺產管理人之職務執行完畢，不宜終結，應予駁回。
四、爰裁定如主文。
中    華    民    國    99    年    8     月    20    日
                     家事法庭   司法事務官  柯雅菱
以上正本證明與原本無異。
如不服本裁定，應於裁定送達後10日內向本院提出抗告狀，並繳
納抗告費新台幣1千元。
中    華    民    國    99    年    8     月    23    日
                                    書記官  劉毓如

司法院資訊處製作；財團法人民間司法改革基金會備份。
